臺灣高等法院臺中分院刑事判決　　　　94年度上訴字第1374號
上　訴　人
即　被　告　乙○○
上列上訴人因違反毒品危害防制條例案件，不服臺灣彰化地方法
院94年度訴字第617號，中華民國94年5月13日第一審判決（起訴
案號：臺灣彰化地方法院檢察署94年度毒偵字第1286號；移送併
案審理案號：94年度毒偵字第2010號），提起上訴，本院判決如
下：
    主  文
原判決關於乙○○連續施用第一級毒品罪及所定執行刑部分均撤
銷。
乙○○連續施用第一級毒品，累犯，處有期徒刑捌月，扣案之第
一級毒品海洛因柒包（合計淨重貳拾肆點玖貳公克，空包裝重
點貳壹公克）沒收銷燬之。
其他上訴駁回。
撤銷改判部分及上訴駁回部分所處有期徒刑，應執行有期徒刑壹
年。扣案之第一級毒品海洛因柒包（合計淨重貳拾肆點玖貳公克
，空包裝重點貳壹公克）沒收銷燬之。
    事  實
一、乙○○前因違反麻醉藥品管理條例及肅清煙毒條例等案件，
    分別經本院及臺灣彰化地方法院（以下稱原審法院）判處有
    期徒刑七月、三年三月確定，嗣並經定應執行有期徒刑三年
    六月確定；又因違反麻醉藥品管理條例及肅清煙毒條例等案
    件，經原審法院分別判處有期徒刑八月、三年四月，應執行
    有期徒刑三年六月確定；再因違反槍砲彈藥刀械管制條例案
    件，經原審法院判處有期徒刑一年六月確定；前揭後三罪嗣
    經定應執行有期徒刑四年十月確定，並與前揭有期徒刑三年
    六月接續執行，於民國（下同）87年4月15日假釋出監付保
    護管束，嗣遭撤銷假釋，再次入監執行所餘殘刑有期徒刑四
    年五月二十六日，甫於93年5月24日縮刑期滿執行完畢。另
    因施用毒品案件，經原審法院以88年度毒聲字第4416號裁定
    送觀察、勒戒後，認有繼續施用毒品之傾向，再經原審法院
    以88年度毒聲字第4876號裁定令入戒治處所施以強制戒治，
    於89年3月31日停止戒治出所付保護管束，並於89年11月5日
    保護管束期滿未經撤銷，視為執行完畢釋放，由臺灣彰化地
    方法院檢察署檢察官以89年度戒毒偵字第1357、1358號為不
    起訴處分確定。猶不思悔改，於前揭強制戒治執行完畢釋放
    後五年內，復基於施用第一級毒品海洛因之概括犯意，自94
    年2月中旬某日起，至同年4月14日下午4時許止，在位於彰
    化縣和美鎮○○路○段94號之上班工廠及工廠對面之中油加
    油站廁所等處，以將海洛因摻入香煙中再點火使產生煙霧吸
    取之方式，連續施用第一級毒品海洛因多次，頻率約每天施
    用2、3次；另基於施用第二級毒品安非他命之概括犯意，自
    94年2月中旬某日起，至同年4月14日下午3時許止，在同前
    處所，以將安非他命置於球型玻璃吸管中，再點火加熱使產
    生煙霧吸用之方式，連續施用第二級毒品安非他命多次，頻
    率約2、3天施用1次。期間內先於94年3月7日下午3時許，在
    彰化縣和美鎮○○路○段之中油加油站前為警查獲，並扣得
    其所有之第一級毒品海洛因一包（淨重13.61公克，空包裝
    重0.71公克）；又於94年4月14日下午5時許，在彰化縣彰化
    市○○路○段625號3樓為警再次查獲，並扣得其所有之第一
    級毒品海洛因6包（合計淨重11.31公克，空包裝重2.50公克
    重），及於原審審理時供出上情。
二、案經彰化縣警察局和美分局報告臺灣彰化地方法院檢察署檢
    察官偵查起訴及移送併案審理。
    理  由
一、右揭犯罪事實，業據被告於原審審理中坦承不諱，且被告於
    前揭時地二次獲案後，經警採其尿液送驗之結果，均呈甲基
    安非他命及嗎啡陽性反應（按一般施用海洛因者會在其體內
    代謝為嗎啡成分殘留，並經由尿液排出），有彰化縣警察局
    和美分局委託檢驗尿液代號與真實姓名對照認證單二紙、彰
    化縣衛生局94年3月14日煙檢字第940973號、94年4月25日煙
    檢字第941632號煙毒尿液檢驗成績書、詮昕科技股份有限公
    司濫用藥物尿液檢驗報告各1份附卷可稽；又94年3月7日扣
    案之白色粉末1包，經囑託法務部調查局鑑定結果，確屬第
    一級毒品海洛因（淨重13.61公克，空包裝重0.71公克），
    而94年4月14日扣案之白色粉末7包，經囑託法務部調查局鑑
    定結果，經標示HR（+）者6包均含有第一級第6項毒品海洛
    因成分，合計淨重11.31公克（空包裝重2.50公克），經標
    示HR（-）者1包經檢驗結果無毒品反應，淨重1.46公克（空
    包裝重0.26公克）等情，此分別有該局94年5月17日調科壹
    字第140011467號及94年6月14日調科壹字000000000號鑑定
    通知書附卷可參（見原審卷第53頁、本院卷第28頁）。再參
    以施用第一級毒品海洛因具成癮性，上癮者，不論在生理上
    或心理上都會對海洛因產生強烈的需求與依賴，一旦停用，
    會有發汗、流淚、緊張、無法入睡、出現劇烈嘔吐、發冷、
    血壓升高等禁斷症狀；而施用第二級毒品甲基安非他命極易
    成癮，並產生強烈心理渴求，極難戒絕，濫用後會有心悸、
    頭痛、胸痛、昏迷等症狀等情，足徵被告自白與事實相符，
    堪予採信。而被告前因施用毒品案件，經原審法院以88年度
    毒聲字第4416號裁定送觀察、勒戒後，認有繼續施用毒品之
    傾向，再經原審法院以88年度毒聲字第4876號裁定令入戒治
    處所施以強制戒治，於89年3月31日停止戒治出所付保護管
    束，已於89年11月5日保護管束期滿未經撤銷，視為執行完
    畢釋放，有臺灣高等法院被告前案紀錄表一份在卷可參，被
    告於前揭強制戒治執行完畢釋放後五年內，再犯施用毒品犯
    行，亦堪認定。本案事證已臻明確，被告施用第一級毒品海
    洛因、第二級毒品安非他命犯行堪予認定，應依法論科。
二、核被告所為，係犯毒品危害防制條例第10條第1項、第2項之
    施用第一級毒品、第二級毒品罪。其為供己施用而於施用前
    後持有海洛因，及為供己施用而於施用前持有安非他命之低
    度行為，各為其施用之高度行為所吸收，均不另論罪。又被
    告先後多次施用第一、二級毒品犯行，各屬時間緊接，所犯
    為構成要件相同之罪名，顯均係基於概括犯意反覆為之，應
    分別依連續犯之規定，論以一罪，並均依法加重其刑。其所
    犯連續施用第一、二級毒品罪二罪間，犯意各別，罪名有異
    ，應予分論併罰。被告前開犯罪事實中，除自94年2月中旬
    某日起至同年3月7日止，連續施用海洛因之犯行，及於94年
    3月7日或前4日內某時，施用安非他命一次之犯行，經檢察
    官提起公訴外，其餘部分之犯行雖均未據檢察官提起公訴，
    惟該部分犯行與檢察官起訴經法院論罪部分有連續犯裁判上
    一罪之關係，自均為起訴效力所及，應由法院併予審理，附
    此敘明。又查被告曾因違反麻醉藥品管理條例及肅清煙毒條
    例等案件，分別經本院及原審法院判處有期徒刑七月、三年
    三月確定，嗣並經定應執行有期徒刑三年六月確定；又因違
    反麻醉藥品管理條例及肅清煙毒條例等案件，經原審法院分
    別判處有期徒刑八月、三年四月，應執行有期徒刑三年六月
    確定；再因違反槍砲彈藥刀械管制條例案件，經原審法院判
    處有期徒刑一年六月確定；前揭後三罪嗣經定應執行有期徒
    刑四年十月確定，並與前揭有期徒刑三年六月接續執行，於
    87年4月15日假釋出監付保護管束，嗣遭撤銷假釋，再次入
    監執行所餘殘刑有期徒刑四年五月二十六日，已於93年5月
    24日縮刑期滿執行完畢，有臺灣高等法院被告前案紀錄表乙
    紙附卷可憑，其受此有期徒刑執行完畢後，五年以內再犯有
    期徒刑以上之罪，為累犯，均應依法遞予加重其刑。
三、關於被告施用第一級毒品犯行部分：
    原審認被告罪證明確，予以論罪科刑，固非無見。惟查被告
    於94年4月14日被查獲扣案之白色粉末7包，其中1包經檢驗
    結果無毒品反應，已如前述，是本件扣案屬第一級毒品海洛
    因而應沒收銷燬者共計7包，原審認有8包，尚有未洽。被告
    就此部分提起上訴，雖未說明此部分判決有何不當之處，惟
    其請求從輕量刑，尚非無理由，自應由本院就此部分予以撤
    銷改判。爰審酌被告前甫因違反麻醉藥品管理條例及肅清煙
    毒條例等案件執行完畢，仍不知戒除毒癮，且本次犯罪期間
    內二次為警查獲，足見其自制能力尚有未足，有接受相當期
    間監禁教化之必要，以促其及早矯正吸毒惡習；惟念及被告
    犯罪之動機、目的係因施用毒品之習性難以戒除，其犯罪手
    段僅係戕害自己之身心、施用毒品次數、時間及犯罪後坦承
    犯行，態度良好等一切情狀，量處如主文第二項所示之刑，
    以示懲儆。至於扣案被告所有之海洛因7包（合計淨重24.92
    公克，空包裝重3.21公克）核屬毒品危害防制條例第2條第2
    項第1款之第一級毒品，應依同條例第18條第1項前段之規定
    ，沒收銷燬之。至於扣案白色粉末1包【標示HR（-），淨重
    1.46公克，空包裝重0.26公克】經檢驗既無毒品反應，則無
    實據可證與本件施用第一級毒品犯行有關，即無從為沒收之
    諭知，併此敘明。
四、關於被告施用第二級毒品犯行部分：
    原審依毒品危害防制條例第10條第2項、刑法第11條前段、
    第56條、第47條，審酌被告前甫因違反麻醉藥品管理條例及
    肅清煙毒條例等案件執行完畢，仍不知戒除毒癮，且本次犯
    罪期間內二次為警查獲，足見其自制能力尚有未足，有接受
    相當期間監禁教化之必要，以促其及早矯正吸毒惡習；惟念
    及被告犯罪之動機、目的係因施用毒品之習性難以戒除，其
    犯罪手段僅係戕害自己之身心、施用毒品次數、時間及犯罪
    後坦承犯行，態度良好等一切情狀，量處有期徒刑五月，核
    其認事用法，並無不合，量刑亦妥適。被告上訴意旨以其已
    知悔改，請求從輕量刑，為無理由，應予駁回。
五、又原判決所定執行刑，因部分罪刑之撤銷改判而失所依附，
    並撤銷之，茲就撤銷改判部分及上訴駁回部分所處之有期徒
    刑，定其應執行之刑如主文第四項所示。
六、據上論斷，應依刑事訴訟法第368條、第369條第1項前段、
    第364條、第299條第1項前段，毒品危害防制條例第10條第
    1項、第18條第1項前段，刑法第11條前段、第56條、第51條
    第5款，判決如主文。
本案經檢察官甲○○到庭執行職務。
中　　華　　民　　國　　94　　年　　8　　月　　16　　日
　　　　　　　 刑事第六庭  審判長法　官　李　文　雄
　　　　　　　　　　　　　　　　 法　官　邱　顯　祥
　　　　　　　　　　　　　　　　 法　官　劉　連　星
上列正本證明與原本無異。
施用第一級毒品部分得上訴
施用第二級毒品部分不得上訴。
如不服本判決應於收受送達後十日內向本院提出上訴書狀，其未
敘述上訴之理由者並得於提起上訴後十日內向本院補提理由書（
均須按他造當事人之人數附繕本）。
                                 書記官　陳　秀　真
中　　華　　民　　國　　94　　年　　8 　　月　　17　　日
附錄：本案論罪科刑法條全文
毒品危害防制條例第10條
施用第一級毒品者，處六月以上五年以下有期徒刑。
施用第二級毒品者，處三年以下有期徒刑。
　　　　　　　　　　　　　　　　　　　　　　　　　　  Ｆ
